臺灣高等法院臺南分院民事判決
111年度上易字第170號
上  訴  人  盧典鷹  
            宋進德  
視同上訴人  薛育昇  
            盧奕勛  
            盧盈州  
            盧釧鉀  
            辛吳金柳
            辛崇暉  
            池誌斌  

            宋陳煙芍

            宋世英  
            宋雅麗  
            宋雅慧  
            宋朝昇    遷出國外

            宋朝和    遷出國外

            宋朝源    出境

            曾宋昭碧
            郭宋和碧  遷出國外

            林蔡錦綉
            林建廷  
            陳林姿杏
            彌勒一鳴（原名林建宏）

            林信初  
            林信州  

            林葉秀玉
兼 上一 人
監  護  人  林信志  
視同上訴人  林杏娟  
            林杏芳  
            林錫憲  
            詹麗子    遷出國外

            李淑琼    住臺北市○○區○○○路00巷0弄0號0      
                  樓
            林明杰  

            今泉淑子  現應送達處所不明
            林美瑟    遷出國外

            林完生  
            林瑟宜  
            林芷含  
            林泰成  
            賴健誠  
            賴靜枝  
            薛如玲  
            薛文第  
            蔡賴雅枝
            鄭惠華  
            鄭惠玲  
            鄭鶴年  
            鄭雲年    遷出國外

            宋昭男  

            宋毅夫    遷出國外

            宋國雄    原住臺南市○○區○○路000巷00號

            張明崇  
            黃宏原  
            莊淑惠  

            黃泰源  
            黃思瑜  
            宋秋枝  
            宋志冲  
            宋達雄  
            宋德義  
            廖錦祥  
            廖婉如  
            廖婉夙    遷出國外

            廖乃慧    遷出國外

            廖珮華    遷出國外


            廖珮薰  
            宋弘次  

            宋光夫  
            林洪基  

            陳林護鸞  遷出國外

            林美月    遷出國外

            林洪瀛  
            陳南鳴    遷出國外

            陳南宏  

            黃林美華

            陳惠美  
            張榮耀  
            宋博明  

            蔡孟穆  
            王一龍  
            王怡仁  

            王莎莉  
            宋菊子    （現應送達處所不明）
            張宦民  
            張宦雄  

            張宦義  

            張素珍  
            宋秋惠(即宋漢秋之財產管理人)


            宋鈴惠(即宋漢秋之財產管理人)


            宋文惠(即宋漢秋之財產管理人)


            林碧霜（即鄭百年之承受訴訟人）

            鄭芳儀（即鄭百年之承受訴訟人）     

            鄭芳儂（即鄭百年之承受訴訟人）    

            鄭芳儇（即鄭百年之承受訴訟人）    


            余雅靜（即余鄭惠吟之承受訴訟人）

            余雅萱（即余鄭惠吟之承受訴訟人）    

            余文林（即余鄭惠吟之承受訴訟人）    

            余文彬（即余鄭惠吟之承受訴訟人）    

            陳秋妏（即陳宋幸枝之承受訴訟人）

            軒千惠（即軒宋金花之承受訴訟人）    

            龔彥旭（即龔宋春花之承受訴訟人）    


            龔道成（即龔宋春花之承受訴訟人）    

            龔怜宇（即龔宋春花之承受訴訟人）    

            林敦偉（即賴秀枝之承受訴訟人）    


            林敦彬（即賴秀枝之承受訴訟人）    


            陳聰敏（即陳宋靜枝之承受訴訟人）    


            陳建名（即陳宋靜枝之承受訴訟人）    

            陳芬芬（即陳宋靜枝之承受訴訟人）    



            陳娟娟（即陳宋靜枝之承受訴訟人）    

被 上訴 人  許清進  
上列當事人間請求分割共有物事件，上訴人對於民國110年12月3
0日臺灣臺南地方法院108年度訴字第1535號第一審判決提起上訴
，本院判決如下：
    主      文
原判決廢棄，發回臺灣臺南地方法院。
    事實及理由
一、按當事人死亡者，訴訟程序在有繼承人、遺產管理人或其他
    依法令應續行訴訟之人承受其訴訟以前當然停止。又第168
    條至第172條及前條所定之承受訴訟人，於得為承受時，應
    即為承受之聲明。他造當事人，亦得聲明承受訴訟。民事訴
    訟法第168條、第175條分別定有明文。次按第一審之訴訟程
    序有重大之瑕疵者，第二審法院得廢棄原判決，而將該事件
    發回原法院，但以因維持審級制度認為必要時為限。前項情
    形，應予當事人陳述意見之機會，如兩造同意願由第二審法
    院就該事件為裁判者，應自為判決。民事訴訟法第451條第1
    項、第2項定有明文。又前開民事訴訟法第451條第1項之判
    決，得不經言詞辯論為之，民事訴訟法第453條亦有明文。
    所謂訴訟程序有重大之瑕疵者，係指第一審違背訴訟程序之
    規定，其違背與判決內容有因果關係，或因訴訟程序違背規
    定，不適於為第二審辯論及判決之基礎者而言（最高法院95
    年度台上字第1404號判決參照）。再按分割共有物之訴為固
    有必要共同訴訟，訴訟標的對於共同訴訟之各人必須合一確
    定，依民事訴訟法第56條第1項第3款規定，共同訴訟人中之
    一人生有訴訟當然停止或裁定停止之原因者，其當然停止或
    裁定停止之效力及於全體。又訴訟程序當然停止間，法院及
    當事人不得為關於本案之訴訟行為，民事訴訟法第188條第1
    項前段定有明文。故於訴訟進行中當事人死亡，在其法定繼
    承人全體依法承受訴訟以前，法院不得逕行裁判（最高法院
    82年度台上第2725號判決參照）。
二、經查：
　㈠坐落臺南市○○區○○段0000○0000○0000地號土地（下稱系爭土
    地）共有人宋添岸之輾轉繼承人陳宋靜枝，已於民國108年3
    月6日訴訟繫屬後、110年11月4日言詞辯論終結前之108年7
    月28日死亡，其繼承人為陳聰敏、陳建名、陳芬芬、陳娟娟
    等情，有其等之戶籍資料在卷可稽（原審卷三第47-54頁）
    ，而陳宋靜枝於原審並無訴訟代理人，則依前揭說明，在其
    繼承人承受其訴訟以前，訴訟程序當然停止。原審未命其繼
    承人承受訴訟，並命其繼承人就系爭土地其應有部分辦理繼
    承登記，逕以已死亡之陳宋靜枝為被告，並對之為實體上之
    判決，顯係對已無當事人能力之陳宋靜枝為准予辦理繼承登
    記及分割共有物之判決，其訴訟程序即有重大瑕疵。
　㈡原判決訴訟程序既有上開重大瑕疪，並因兩造中有應送達處
    所不明者，致無法得兩造同意由本院自為判決，故為維持當
    事人審級制度之利益，自有將本事件全部發回原法院更為裁
    判之必要。上訴意旨雖未指摘及此，然原判決既有上開重大
    之瑕疵，自屬無可維持，仍應予廢棄，爰不經言詞辯論，逕
    將原判決全部廢棄，發回原法院另為適當之處理。又林洪基
    、宋博明、陳宋煙芍係於原審判決送達後，繫屬本院前死亡
    ，承受訴訟之聲明應由原法院裁定之，附此敘明。
四、據上論結，本件上訴為有理由，依民事訴訟法第451條第1項
    、第453條，判決如主文。
中　　華　　民　　國　　111 　年　　8 　　月　　18　　日
                  民事第二庭    審判長法  官  吳上康

                                      法  官  李素靖

                                      法  官  林育幟
上為正本係照原本作成。
不得上訴。　　　　　　　　　　　　　　　　　
中　　華　　民　　國　　111 　年　　8 　　月　　18　　日

                                      書記官  羅珮寧